臺灣桃園地方法院民事簡易判決
110年度桃保險簡字第138號
原      告  南山產物保險股份有限公司

法定代理人  蔡漢凌  
訴訟代理人  蒲柄文  
            張哲瑀  
            謝翰醇  
被      告  于安琦  


上列當事人間請求損害賠償事件，本院於民國111 年2 月25日言
詞辯論終結，判決如下：
    主    文
被告應給付原告新臺幣陸萬陸仟零伍拾伍元，及自民國一百一十
年十月二十三日起至清償日止，按週年利率百分之五計算之利息
。
訴訟費用（除減縮部分外）由被告負擔十分之七，餘由原告負擔
。
本判決得假執行。
    事實及理由
壹、程序方面：
一、按「訴狀送達後，原告不得將原訴變更或追加他訴。但有下
    列各款情形之一者，不在此限：……⒊擴張或減縮應受判決
    事項之聲明者。」，民事訴訟法第255 條第1 項第3 款定有
    明文。本件原告原起訴請求：「被告應給付原告新臺幣（下
    同）108,569 元，及自起訴狀繕本送達翌日起至清償日止，
    按週年利率5%計算之利息。」，嗣於民國111 年2 月25日變
    更聲明為：「被告應給付原告66,055元，及自起訴狀繕本送
    達翌日起至清償日止，按週年利率5%計算之利息。」（見本
    院卷第47頁），核原告所為係減縮應受判決事項之聲明，依
    上揭規定，應予准許。
三、本件被告經合法通知，未於言詞辯論期日到場，核無民事訴
    訟法第386條所列各款情形，爰依原告之聲請，由其一造辯
    論而為判決。
貳、實體方面:
一、原告主張：被告於108 年9 月15日14時06分許，駕駛車牌號
    碼000-0000號租賃小客車，行經桃園市大園區桃園國際機場
    第2航廈出境高架道路北側下坡處時，因駕車不慎，致擦撞
    由原告承保車體損失險、訴外人行在天下小客車租賃有限公
    司所有、訴外人謝天賜駕駛之車牌號碼000-0000號租賃小客
    車（下稱系爭車輛），致系爭車輛受損，原告依約賠付車體
    修復費用108,569 元（工資73,737元、零件34,832 元），
    扣除系爭車輛合理零件折舊額後之金額為94,364 元。而謝
    天賜就本件事故應負30% 之過失責任，被告應負70% 之過失
    責任。爰依保險代位及侵權行為之法律關係提起本訴。並聲
    明：被告應給付原告66,055元，及自起訴狀繕本送達翌日起
    至清償日止，按週年利率5%計算之利息。
二、被告方面：
    被告未於言詞辯論期日到場，亦未提出書狀作何聲明或陳述
    。 
三、得心證之理由：
  ㈠本件原告主張之事實，業據其提出系爭車輛行車執照、車損
    照片、汽車保險理算書、理賠申請書，及道路交通事故當事
    人登記聯單、現場圖、現場照片等為證，並據本院依職權向
    內政部警政署航空警察局調閱本件道路交通事故現場圖、A3
    類道路交通事故調查報告表及現場照片等資料，經核與原告
    所述相符。而被告已於相當時期受合法通知，既於言詞辯論
    期日不到場，亦未提出答辯書狀為爭執，依民事訴訟法第43
    6條第2 項、第280 條第3 項準用同條第1 項之規定，應視
    同自認，自堪信原告之主張為真實可採。
　㈡按「汽車停車時，應依下列規定：⒈禁止臨時停車處所不得停
    車……⒒於坡道不得已停車時應切實注意防止車輛滑行。」，
    道路交通安全規則第112條第1 項第1款、第11款分別定有明
    文。又「禁止臨時停車線，用以指示禁止臨時停車路段，以
    劃設於道路緣石正面或頂面為原則，無緣石之道路得標繪於
    路面上；本標線為紅色實線；本標線禁止時間為全日廿四小
    時。」，道路交通標誌標線號誌設置規則第169 條第1 項前
    段、第2 項前段及第4 項前段分別規定甚明。次按因故意或
    過失，不法侵害他人之權利者，負損害賠償責任；汽車、機
    車或其他非依軌道行駛之動力車輛，在使用中加損害於他人
    者，駕駛人應賠償因此所生之損害，民法第184 條第1 項前
    段、第191 條之2 前段亦有明文。另按被保險人因保險人應
    負保險責任之損失發生，而對於第三人有損失賠償請求權者
    ，保險人得於給付賠償金額後，代位行使被保險人對於第三
    人之請求權。但其請求之金額，以不逾賠償金額為限，保險
    法第53條第1項亦有規定。
　㈢本件事故發生時為晴天，日間自然光線、柏油路面、乾燥無
    缺陷、無障礙物等情，有現場照片附卷可稽，足見依事故發
    生時現場狀況及客觀條件，被告及謝天賜並無不能注意之情
    事。又被告駕駛汽車欲停車時，本應盡其注意義務防止汽車
    滑動，且事故當時並無其他事由致使被告不能注意，惟被告
    自承其疏於注意拉起手剎車，致使其車輛向前滑動而撞擊系
    爭車輛（見本院卷第23頁)，足認被告就本件事故之發生，
    自有過失。又系爭車輛所停放之處係劃設紅線之處，有現場
    圖及現場照片可參（見本院卷第21、26頁)，是據前揭規定
    ，該路段應禁止臨時停車之時段，則謝天賜將系爭車輛停放
    於該路段，堪認其就本件事故之發生，亦有違規停車過失，
    惟被告之過失責任並不因此而解免。又被告之過失行為與系
    爭車輛受損之結果間，復具有相當因果關係，而原告既已賠
    償系爭車輛之修復費用，則其本於侵權行為損害賠償請求權
    及保險代位之規定，請求被告賠償系爭車輛之損害，自屬有
    據。
　㈣復按物被毀損時，被害人除得依民法第196 條請求賠償外，
    並不排除民法第213 條至第215 條之適用。依民法第196 條
    請求賠償物被毀損所減少之價額，得以修復費用為估定之標
    準，但以必要者為限（例如：修理材料以新品換舊品，應予
    折舊）。查系爭車輛修復費用為108,569 元（工資73,737元
    、零件34,832 元），有聯立汽車有限公司出具之估價單及
    統一發票在卷可稽（見本院卷第12至16頁)。而依行政院財
    政部發布之「固定資產耐用年數表」規定，汽車如非屬運輸
    業用客車、貨車，其耐用年數為5 年，並依同部訂定之「固
    定資產折舊率表」規定，耐用年數5 年依定率遞減法之折舊
    率為千分之369 ，其最後1 年之折舊額，加歷年折舊累計額
    ，其總和不得超過該資產成本原額10分之9 。查系爭車輛係
    於107 年8月出廠，有系爭車輛行車執照在卷為憑（見本院
    卷第7 頁)，至本件事故發生之108 年9 月15日，系爭車輛
    之實際使用年數為1年2個月，故原告就零件部分得請求之金
    額應以20,627元為限（計算式如附表），加計工資73,737元
    ，共計94,364元，即為原告本得請求之修復費用。
　㈤惟按「損害之發生或擴大，被害人與有過失者，法院得減輕
    賠償金額，或免除之」，民法第217 條第1 項定有明文。此
    項規定之目的，在謀求加害人與被害人間之公平，故在裁判
    上法院得以職權減輕或免除之（見最高法院85年台上字第17
    56號判例要旨）。本院審酌本件事故發生緣由、路權歸屬情
    形等一切情狀，認謝天賜應負擔30％，被告應負擔70％之過失
    責任，爰依前開規定，減輕被告之賠償金額後為66,055元（
    94,364元×50% ＝66,055元，元以下四捨五入）。
四、綜上所述，原告依保險代位及侵權行為之法律關係，請求被
    告給付66,055元，及自起訴狀繕本送達（於110 年10月12日
    為寄存送達，經10日於110 年10月22日生效，見本院卷第35
    頁）之翌日即110 年10月23日起至清償日止，按週年利率5%
    計算之利息，為有理由，應予准許。
五、本件係就民事訴訟法第427 條第1 項適用簡易程序所為被告
    敗訴之判決，爰依同法第389 條第1 項第3 款之規定，依職
    權宣告假執行。
六、訴訟費用負擔之依據：民事訴訟法第79條。
中    華    民    國   111    年    3     月    11    日
                  桃園簡易庭  法  官  汪智陽
以上正本係照原本作成。
如不服本判決，應於送達後20日內，向本院提出上訴狀並表明上
訴理由，如於本判決宣示後送達前提起上訴者，應於判決送達後
20日內補提上訴理由書（須附繕本）。
如委任律師提起上訴者，應一併繳納上訴審裁判費。
中    華    民    國   111    年    3     月    11    日
                              書記官  陳家蓁　　
　　　　　　　　　　　　　　　
附表：     年 數  折        舊        額   折  舊  後  餘額   計  算  方  式 金額   計算方式  金額 01 34,832x0.369 12,853 34,832-12,853 21,979 02 21,979x0.369x2/12 1,352 21,979- 1,352 20,627 說明： 一、單位為新臺幣，元以下四捨五入。 二、採定率遞減法計算折舊。